臺灣基隆地方法院基隆簡易庭小額民事判決
110年度基小字第440號
原      告  華南產物保險股份有限公司

法定代理人  陳文智  
訴訟代理人  林鼎鈞  
複 代理人   蔡明軒   
被      告  郭俊男  


上列當事人間損害賠償事件，本院於110年4月9日言詞辯論終結
，判決如下：
    主      文
被告應給付原告新臺幣貳萬壹仟玖佰參拾元，及自民國一百一十
年三月三十日起至清償日止，按週年利率百分之五計算之利息。
原告其餘之訴駁回。
訴訟費用新臺幣壹仟元，其中新臺幣柒佰伍拾貳元由被告負擔，
餘由原告負擔。
本判決原告勝訴部分得假執行，但被告如以新臺幣貳萬壹仟玖佰
參拾元為原告預供擔保，得免為假執行。
    事實及理由
一、被告經合法通知，未於言詞辯論期日到場，核無民事訴訟法
    第386條所列各款情形，爰依同法第436條第2項、第385條第
    1項前段規定，准原告之聲請，由其一造辯論而為判決。
二、原告主張：被告駕駛AGP-0858號自用小客車，於民國109年7
    月10日上午6時24分許，行經基隆市○○區○道○號2公里900公
    尺處南向側中線時，因變換車道不當，而與原告所承保由訴
    外人彭顯群所駕駛之AKN-3987號自用小客車（下稱系爭車輛
    ）發生碰撞，致系爭車輛受損。系爭車輛經以新臺幣（下同
    ）58,335元估修（工資42,250元、材料16,085元），業經原
    告賠付予被保險人，依保險法第53條規定，原告已取得代位
    求償權，本件事故雙方均有過失，爰依損害賠償法律關係提
    起本件訴訟，並聲明：被告應給付原告29,168元，及自起訴
    狀繕本送達之翌日起至清償日止，按週年利率百分之5計算
    之利息。
三、被告經合法通知未於言詞辯論期日到場，亦未提出書狀為任
    何聲明或陳述。
四、經查：原告主張被告駕駛AGP-0858號自用小客車，於109年7
    月10日上午6時24分許，行經基隆市○○區○道○號2公里900公
    尺處南向側中線時，因變換車道不當，而與系爭車輛發生碰
    撞，致系爭車輛受損，並因而支出58,335元等事實，業據原
    告提出國道公路警察局第九公路警察大隊木柵分隊道路交通
    事故當事人登記聯單影本、國道公路警察局道路交通事故初
    步分析研判表影本、保險核准估價單影本、服務維修清單影
    本、道路交通事故現場圖影本、電子發票證明聯影本、系爭
    車輛之行車執照、訴外人彭顯群之駕駛執照等件為證，並有
    內政部警政署國道公路警察局第九公路警察大隊以110年1月
    13日國道警九交字第1109000291號函附國道公路警察局道路
    交通事故初步分析研判表、道路交通事故現場圖、道路交通
    事故調查報告表、A3道路交通事故調查紀錄表附卷可憑，而
    被告經合法通知未到場，亦未提出書狀作何爭執，自堪信為
    真實。按變換車道時，應讓直行車先行，並注意安全距離，
    道路交通安全規則第98條第1項第6款定有明文。本件被告駕
    駛上開車輛行經肇事地點，欲變換車道時，未注意安全距離
    ，而碰撞系爭車輛，此有國道公路警察局道路交通事故初步
    分析研判表在卷可佐，堪認被告係有過失，且其過失行為與
    系爭車輛受損結果有相當因果關係，被告對系爭車輛所受損
    害應負侵權行為損害賠償責任。
五、按因故意或過失，不法侵害他人之權利者，負損害賠償責任
    。汽車、機車或其他非依軌道行駛之動力車輛，在使用中加
    損害於他人者，駕駛人應賠償因此所生之損害。被保險人因
    保險人應負保險責任之損失發生，而對於第三人有損失賠償
    請求權者，保險人得於給付賠償金額後，代位行使被保險人
    對於第三人之請求權；但其所請求之數額，以不逾賠償金額
    為限。民法第184條第1項前段、第191條之2前段、保險法第
    53條第1項分別定有明文。次按負損害賠償責任者，除法律
    另有規定或契約因有訂定外，應回復他方損害發生前之原狀
    ；第一項情形，債權人得請求支付回復原狀所必要之費用，
    以代回復原狀，民法第213條第1項、第3項定有明文。再按
    物被毀損時，被害人除得依民法第196條請求賠償外，並不
    排除民法第213 條至第215條之適用。依民法第196條請求賠
    償物被毀損所減少之價額，得以修復費用為估定之標準，但
    以必要者為限（例如：修理材料以新品換舊品，應予折舊）
    。被害人如能證明其物因毀損所減少之價額，超過必要之修
    復費用時，就其差額，仍得請求賠償（最高法院77年度第9
    次民事庭會議決議㈠參照）。查原告主張系爭車輛之修復費
    用58,335元估修（工資42,250元、材料16,085元），業據原
    告提出保險核准估價單影本、服務維修清單影本、電子發票
    證明聯影本等件為證，而系爭車輛出廠年月為103年11月，
    不知其確切之出廠日期，推定系爭車輛為103年11月15日出
    廠，而以103年11月15日為計算折舊之基準。至109年7月10
    日車禍受損之日止，依營利事業所得稅查核準則第95條第6
    款規定：「固定資產提列折舊採用定率遞減法者，以一年為
    計算單位，其使用期間未滿一年者，按實際使用之月數相當
    於全年之比例計算之，不滿一月者，以月計」之方法計算結
    果，使用之時間應以5年8月計，應將折舊部分予以扣除。另
    依行政院所頒「固定資產耐用年數表」及「固定資產折舊率
    表」規定，自用小客車之耐用年數為5年，再依財政部（58
    ）如財稅發字第1083號發佈之固定資產折舊採定率遞減法之
    計算方法，其每年應折舊千分之三六九，採用定率遞減法計
    算折舊者，其最後一年之折舊額，加歷年折舊累計額，其總
    和不得超過該資產成本原額之十分之九，故逾耐用年數之客
    車仍有相當於新品資產成本百分之十之殘值，則原告請求之
    修理費中材料即零件費用16,085元，依上開標準計算折舊後
    ，原告所得請求之材料費用為1,609元（計算式：16,085×10
    ％＝1,609元，元以下四捨五入，下同），加計其餘不應折舊
    之工資費用42,250元，則修復系爭車輛之必要費用應為43,8
    59元。
六、按損害之發生或擴大，被害人與有過失者，法院得減輕賠償
    金額，或免除之。重大之損害原因，為債務人所不及知，而
    被害人不預促其注意或怠於避免或減少損害者，為與有過失
    。前2 項之規定，於被害人之代理人或使用人與有過失者，
    準用之，民法第217 條定有明文。次按「查損害之發生或擴
    大，被害人與有過失者，法院得減輕賠償金額或免除之，重
    大之損害原因，為債務人所不及知，而被害人不預促其注意
    或怠於減少損害者，為與有過失，民法第217條第1項及第2
    項定有明文，此即過失相抵之法則。按過失相抵之責任減輕
    或免除，非為抗辯，而為請求權一部或全部之消滅，故過失
    相抵之要件具備時，法院得不待當事人之主張，逕以職權減
    輕賠償金額或免除之」，最高法院80年度台上字第173號民
    事裁判意旨參照。經查，本件交通事故，訴外人彭顯群因變
    換車道不當，亦為肇事原因，此觀諸國道公路警察局道路交
    通事故初步分析研判表自明。則訴外人彭顯群就本件交通事
    故之發生亦有疏失，依前開說明，即有過失相抵法則之適用
    。又本件訴外人彭顯群與被告就本件交通事故之發生，經本
    院審酌訴外人彭顯群及被告過失情節，認訴外人彭顯群應負
    百分之50之過失責任，是以，被告應賠償原告之金額為21,9
    30元（計算式：43,859元×50%＝21,930元，元以下四捨五入
    ）。
七、綜上所述，原告基於侵權行為及代位求償之法律關係，請求
    被告給付，其請求於21,929元及自起訴狀繕本送達翌日即11
    0年3月30日起至清償日止，按週年利率百分之5計算之利息
    ，為有理由，應予准許；逾上開範圍之請求，為無理由，應
    予駁回。
八、本件係適用小額訴訟程序所為被告敗訴之判決，依民事訴訟
    法第436 條之20規定，就原告勝訴部分依職權宣告假執行。
    並依職權宣告被告預供擔保得免為假執行。
九、本件訴訟費用即第一審裁判費1,000元，由被告負擔752元（
    計算式：1,000元×21,930元/29,168元＝752元，元以下四捨
    五入），餘由原告負擔。
十、據上論結，本件原告之訴為一部有理由、一部無理由，依民
    事訴訟法436 條之12、第436 條之23、第436 條之19第1 項
    、第436 條之20、第436 條第2 項、第385 條第1 項前段、
    第392 條第2 項、第79條、第87條第1 項判決如主文。
中　　華　　民　　國　　110 　年　　4 　　月　　23　　日
                  基隆簡易庭法  官  周裕暐
以上正本係照原本作成。
對於本件判決如有不服，應於收受送達後20日內向本院提出上訴
書狀，上訴於本院合議庭，並按他造當事人之人數附具繕本。
當事人之上訴，非以判決違背法令為理由不得為之，上訴狀應記
載上訴理由，表明下列各款事項：
(一)原判決所違背之法令及其具體內容。
(二)依訴訟資料可認為原判決有違背法令之具體事實。
如委任律師提起上訴者，應一併繳納上訴審裁判費。
中　　華　　民　　國　　110 　年　　4 　　月　　23　　日
                            書記官  謝佳妮